臺灣南投地方法院民事裁定
110年度聲再字第16號
再審聲請人  廖麗綢  
再審相對人  黃年億  
上列當事人間請求損害賠償事件，再審聲請人對於民國110年8月
25日本院110年度聲再字第10號確定裁定聲請再審，本院裁定如
下：
    主  文
再審之聲請駁回。
再審聲請費用新臺幣壹仟元由再審聲請人負擔。
    理  由
一、按再審之訴，應於30日之不變期間內提起；前項期間，自判
    決確定時起算，判決於送達前確定者，自送達時起算；上開
    規定於聲請再審準用之，民事訴訟法第500條第1項、第2項
    前段、第507條分別定有明文。經查：本件再審聲請人對於
    本院110年度聲再字第10號確定裁定（下稱原確定裁定）聲
    請再審，原確定裁定已於民國110年8月27日送達再審聲請人
    ，有附於本院110年度聲再字第10號卷之本院送達證書可稽(
    見本院110年度聲再字第10號卷第41頁)，再審聲請人嗣於11
    0年9月1日具狀聲請再審，有民事準再審聲請狀上之收文收
    狀戳章可佐，核無違前述不變期間之規定。
二、聲請再審意旨略以：
　㈠再審聲請人對本院96年度簡上字第21號確定判決提起再審之
    訴，經本院109年度再易字第3號裁定駁回；再審聲請人嗣對
    本院109年度再易字第3號裁定聲請再審，經本院109年度聲
    再字第10號裁定駁回；再審聲請人復對本院109年度聲再字
    第10號裁定聲請再審，經本院109年度聲再字第12號裁定駁
    回；再審聲請人再對本院109年度聲再字第12號裁定聲請再
    審，經本院110年度聲再字第3號裁定駁回；再審聲請人另對
    本院110年度聲再字第3號裁定聲請再審，經本院110年度聲
    再字第6號裁定駁回；再審聲請人又對本院110年度聲再字第
    6號裁定聲請再審，經原確定裁定駁回。然原確定裁定未命
    兩造當事人以書狀或言詞為陳述，應有違反民事訴訟法第23
    4條第2項規定之情形，致適用法規顯有錯誤。
　㈡民事訴訟法第234條第1項固規定裁定得不經言詞辯論為之，
    然裁定前不為言詞辯論者，除別有規定外，得命關係人以書
    狀或言詞為陳述，復為同條第2項所明定。本院作成原確定
    裁定前未經言詞辯論，復未命兩造當事人以書狀或言詞為陳
    述，於作成原確定裁定時，又未具體載明本件有何毋須命兩
    造當事人以書狀或言詞為陳述之事由。倘本院依法命再審聲
    請人以書狀或言詞為陳述，當可知悉再審聲請人歷次聲請再
    審絕非無理由，卻因本院未依法命再審聲請人以書狀或言詞
    提出陳述，致再審聲請人歷次聲請均遭裁定駁回。因原確定
    裁定有違反民事訴訟法第234條第2項規定之適用法規顯有錯
    誤情形，再審聲請人爰依民事訴訟法第507條準用同法第496
    條第1項第1款規定，對原確定裁定聲請再審，並請求裁定開
    始再審程序。
三、按民事訴訟法第507條準用第496條第1項第1款所謂適用法規
    顯有錯誤，係指確定裁判所適用之法規，顯然不合於法律規
    定，或大法官解釋，或消極的不適用法規，顯然影響裁判者
    而言，不包含漏未斟酌證據、理由不備、理由矛盾、取捨證
    據及認定事實錯誤之情形在內（最高法院109 年度台聲字第
    2556號裁定意旨參照）。復按裁定得不經言詞辯論為之。裁
    定前不行言詞辯論者，除別有規定外，得命關係人以書狀或
    言詞為陳述，民事訴訟法第234 條定有明文。準此，裁定原
    則上以書面審理為原則，並以卷宗資料而為判斷之意思表示
    ，倘卷內資料已足資判斷，除法律另有規定外，自無另行命
    關係人陳述意見之必要。聲請事件，得不行言詞辯論，僅就
    當事人提出之書狀、證據及其他卷內資料裁定之。
四、經查：
  ㈠再審聲請人對再審相對人提起損害賠償事件之訴，經本院南
    投簡易庭以96年度投簡字第2號民事簡易判決駁回再審聲請
    人之訴；再審聲請人不服提起上訴，經本院96年度簡上字第
    21號判決駁回再審聲請人之上訴；再審聲請人不服聲請再審
    ，經本院109年度再易字第3號裁定駁回再審聲請人之聲請；
    再審聲請人不服聲請再審，經本院109年度聲再字第10號裁
    定駁回再審聲請人之聲請；再審聲請人不服聲請再審，經本
    院109年度聲再字第12號裁定駁回再審聲請人之聲請；再審
    聲請人不服聲請再審，經本院110年度聲再字第3號裁定駁回
    再審聲請人之聲請；再審聲請人不服聲請再審，經本院110
    年度聲再字第6號裁定駁回再審聲請人之聲請；再審聲請人
    不服聲請再審，經原確定裁定駁回等情，經本院調取本院96
    年度投簡字第2號、96年度簡上字第21號、109年度再易字第
    3號、109年度聲再字第10號、109年度聲再字第12號、110年
    度聲再字第3號、110年度聲再字第6號、110年度聲再字第10
    號等卷宗，核閱無誤。
  ㈡民事訴訟法並未規定裁定前應行言詞辯論或必須命關係人提
    出書狀或以言詞陳述，則本院前審即原確定裁定之合議庭於
    核閱卷內既有書狀等資料後，既足作成判斷，依前開說明，
    即無再命關係人陳述意見以為補充或闡明之必要。準此，本
    院前審即原確定裁定之合議庭未再命兩造陳述意見而為原確
    定裁定，於法並無違誤，再審聲請人執此主張原確定裁定適
    用法規顯有錯誤，並無理由。
五、綜上所述，原確定裁定核無適用法規顯有錯誤之情事，再審
    聲請人聲請再審指摘原確定裁定有民事訴訟法第496條第1項
    第1款之再審事由，為無理由，應予駁回。
六、據上論結，本件再審聲請為無理由，爰依民事訴訟法第507
    條、第502條第2項、第95條、第78條，裁定如主文。
中　　華　　民　　國　　111 　年　　 5　　月　　 6　　日
                  民事第一庭審判長法  官  張毓珊
                                  法  官  蔡志明
                                  法  官  葛耀陽
以上正本係照原本作成。
本件不得抗告。
中　　華　　民　　國　　111 　年　　5 　　月　　9 　　日
                                  書記官  黃婉淑